【裁判字號】    95,訴,597
【裁判日期】    950904
【裁判案由】    違反槍砲彈藥刀械管制條例
【裁判全文】
臺灣士林地方法院刑事判決               95年度訴字第597號
公  訴  人  臺灣士林地方法院檢察署檢察官
被      告  甲○○
指定辯護人  本院公設辯護人林龍輝
上列被告因違反槍砲彈藥刀械管制條例案件，經檢察官提起公訴
（95年度偵字第5164號），本院判決如下：
    主  文
甲○○未經許可，寄藏可發射子彈具有殺傷力之改造手槍，處有
期徒刑參年貳月，併科罰金新臺幣拾萬元，罰金如易服勞役，以
新臺幣壹仟元折算壹日，扣案之仿BERETTA 廠84型半自動手槍製
造之改造手槍壹枝（槍枝管制編號：0000000000號，含彈匣壹個
）及直徑9.0mm 金屬彈頭土製子彈貳顆均沒收。
    事  實
一甲○○明知可發射子彈具有殺傷力之槍砲及供槍砲使用之子彈
  ，均係槍砲彈藥刀械管制條例所列管之槍砲、彈藥，非經中央
  主管機關許可，不得寄藏，竟於民國94年12月初，在臺北市○
  ○區○○路怡和巷4 弄34號住處，受姓名年籍不詳綽號「阿哲
  」之成年友人所託，代為保管具有殺傷力之仿BERETTA 廠84型
  半自動手槍1 枝（槍枝管制編號0000000000，含彈匣1 個）、
  直徑9.0mm 金屬彈頭土製子彈4 顆（起訴書誤載為3 顆）和不
  具殺傷力之仿BERETTA 廠84型半自動手槍製造之手槍1 枝（槍
  枝管制編號0000000000），並藏放在上開住處對面車庫內，再
  於95年3 月間，在臺北市○○路附近產業道路擊發所受託寄藏
  之子彈1 顆。嗣於95年4 月7 日11時40分許，為警據報前往上
  址搜索查獲，並扣得上開具有殺傷力之仿BERETTA 廠84型半自
  動手槍1 把（槍枝管制編號0000000000，含彈匣1 個）、直徑
  9. 0mm金屬彈頭土製子彈3 顆和不具殺傷力之仿BERETTA 廠84
  型半自動手槍製造之手槍1 枝（槍枝管制編號0000000000），
  始悉上情。
二案經臺北市政府警察局北投分局報告臺灣士林地方法院檢察署
  檢察官偵查起訴。
    理  由
壹、認定犯罪事實之依據：
  (一)上揭事實，業據被告甲○○於警詢、偵查及本院審理時迭承
    不諱，並有扣案之上開具有殺傷力之仿BERETTA 廠84型半自
    動手槍1 把（槍枝管制編號0000000000，含彈匣1 個）、直
    徑9.0mm 金屬彈頭土製子彈3 顆可佐。又上開扣案物品經送
    內政部警政署刑事警察局以性能檢驗法及試射法鑑驗後，結
    果略以：送鑑手槍1 支（槍枝管制編號0000000000）認係仿
    BERETTA 廠84型半自動手槍製造之槍枝，換裝土造金屬槍管
    而成之改造手槍，機械性能良好，可擊發適用之子彈，認具
    殺傷力，另送鑑手槍1 支（槍枝管制編號0000000000），認
    係仿BERETTA 廠84型半自動手槍製造之槍枝，換裝土造金屬
    槍管而成之改造手槍，惟送鑑時撞針已斷裂，依現狀，無法
    擊發適用之子彈，認不具殺傷力。另送鑑改造子彈3 顆，認
    均係具直徑9.0mm 金屬彈頭之土造子彈，採樣1 顆試射，可
    擊發，認具殺傷力等情，有該局於95年4 月19日出具之刑鑑
    字第0950053209號槍彈鑑定書1 份存卷可考（見偵卷第51頁
    至第55頁）。綜上事證，足認被告之自白與事實相符，可以
    採信，本案事證至為明確，被告犯行堪予認定，自應依法論
    科。
  (二)雖被告於本院審理時辯稱：當時警察至伊住處搜索時，是伊
    主動將槍交出去等語。惟按「對於未發覺之罪自首而受裁判
    者，減輕其刑。」刑法第62條前段定有明文。此所謂「發覺
    」，並非以有偵查犯罪權責之機關或人員確知其人犯罪無誤
    為必要；如有確切之根據因而對犯人發生合理之懷疑，即足
    當之。而所謂之發覺犯罪事實，祇須有偵查犯罪職權之公務
    員，已知該犯罪事實之梗概為已足，無須確知該犯罪事實之
    真實內容為必要。苟職司犯罪偵查之公務員已知悉犯罪事實
    及犯罪嫌疑人後，犯罪嫌疑人始向之坦承犯行者，為自白，
    而非自首（最高法院93年度台上字第607 號判決意旨可參）
    。經查，本件係因臺北市政府警察局北投分局長安派出所員
    警於95年3 月28日接獲民眾報案指證稱：曾至被告住處，見
    到被告持有改造槍彈等語，經臺北市政府警察局北投分局於
    95 年4月6 日向本院聲請核發搜索票獲准，並於95年4 月7
    日上午10時許持搜索票至被告住處，而扣得上開槍彈之情，
    業據本院查閱95年度聲搜字第359 號案件卷宗無訛，是本件
    有偵查犯罪職權之公務員，依據報案人之指證，已對被告涉
    嫌違反槍砲彈藥刀械管制條例之犯行，產生合理之懷疑，縱
    使被告於員警至其住處後，實際執行搜索動作前，即自行交
    付上開扣案槍彈，惟此既在員警對被告犯罪產生合理懷疑之
    後，揆諸上開說明，其行為即不符合刑法自首之要件，要無
    從援引刑法第62條前段規定減輕其刑，附此敘明。
貳、論罪科刑：
  (一)被告行為後，刑法業於94年2 月2 日經總統以華總一義字第
    09400014901 號令修正公布，並於95年7 月1 日施行，參酌
    最高法院95年5 月23日刑事庭第8 次會議決議，新刑法第2
    條第1 項之規定，係規範行為後法律變更所生新舊法律比較
    適用之準據法，於新刑法施行後，應適用新刑法第2 條第1
    項之規定，為「從舊從輕」之比較。另於比較時應就罪刑有
    關之共犯、未遂犯、想像競合犯、牽連犯、連續犯、結合犯
    ，以及累犯加重、自首減輕暨其他法定加減原因（如身分加
    減）與加減比例等一切情形，本於統一性及整體性原則，綜
    其全部罪刑之結果而為比較。本案涉及法律變更之部分經附
    表所示比較新舊刑法之規定，以新刑法有利於被告，依新刑
    法第2 條第1 項後段規定，自應適用最有利於被告之新刑法
    ，併此敘明。
  (二)核被告所為，係犯槍砲彈藥刀械管制條例第8 條第4 項之未
    經許可寄藏可發射子彈具有殺傷力之改造手槍罪及同條例第
    12條第4 項之未經許可寄藏子彈罪。又被告同時寄藏改造手
    槍及子彈，以一持有行為而觸犯二種罪名，為想像競合犯（
    按95年7 月1 日修正施行之刑法第55條係法理之明文化，非
    屬法律之變更，不生新舊法比較適用問題）。又「寄藏」之
    受人委託代為保管，其保管之本身所為之「持有」，既係「
    寄藏」之當然結果，法律上自宜僅就「寄藏」行為為包括之
    評價（最高法院74年臺上字第3400號判例意旨可資參照），
    是以本件自不應就被告持有扣案槍彈再論以未經許可持有可
    發射子彈具有殺傷力之改造手槍及子彈罪。本案起訴書記載
    被告所為係犯未經許可，持有槍彈罪嫌，惟被告係受「阿哲
    」委託保管子彈，其行為應屬「寄藏」，檢察官就此尚有誤
    解，而被告「寄藏」行為亦應為起訴效力所及，本院得併予
    審理，應予敘明。爰審酌槍枝、彈藥之非法製造、寄藏、持
    有及流通等，危害人身安全及社會秩序至鉅，而為國法懸為
    厲禁，並經各類教育及傳媒宣導週知歷數十年，被告應無不
    知之理，詎猶未經許可寄藏槍枝、子彈，藐視公共規範，欠
    缺守法觀念，甚為可訾，應予非難，兼衡被告於94年6 月10
    日實施智能衡鑑時全智商為59，智能偏低，有國軍松山總醫
    院附設民眾診療服務處95年7 月6 日診斷證明書在卷可憑（
    見本院卷第31頁），持有槍枝及子彈之數量非鉅，及其素行
    尚佳、犯罪動機、目的、手段，並未將之持以犯罪等一切情
    狀，量處如主文所示之刑（關於罰金刑部分之新舊法比較，
    見附表編號一），並就罰金部分諭知易服勞役之折算標準（
    關於易服勞役折算標準之新舊法比較，見附表編號二）。
  (三)扣案之仿BERETTA 廠84型半自動手槍製造之改造手槍壹枝（
    含彈匣1 個、槍枝管制編號：0000000000號）及子彈2 顆，
    均屬違禁物，不問屬於犯人與否，均應依刑法第38條第1 項
    第1 款規定宣告沒收。另被告原受託寄藏而於95年3 月間即
    自行擊發之土造子彈1 顆，及扣案具殺傷力之土造子彈1 顆
    ，前者因被告已自行擊發且未扣案，後者已因送請內政部警
    政署刑事警察局鑑定時試射擊發，均喪失效用，所遺留之彈
    頭及彈殼，非屬違禁物，又非被告所有，自無從併予宣告沒
    收。另扣案之仿BERETTA 廠84型半自動手槍製造之手槍1 枝
    （槍枝管制編號0000000000），因不具殺傷力，非屬違禁物
    ，且係因被告受託寄藏而持有，並非被告所有，亦不另宣告
    沒收。
據上論斷，應依刑事訴訟法第299 條第1 項前段、槍砲彈藥刀械
管制條例第8 條第4 項，刑法第2 條第1 項後段、第11條前段、
第55條前段、第42條第2 項、第38條第1 項第1 款，判決如主文
。
本案經檢察官呂永魁到庭執行職務。
中    華    民    國    95    年    9     月    4     日
                  刑事第四庭審判長法  官    謝靜恒
                                  法  官    高雅敏
                                  法  官    許碧惠
以上正本證明與原本無異。
如不服本判決，應於判決送達後10日內，向本院提出上訴狀。
                                  書記官    徐仁豐
中    華    民    國    95    年    9     月    4     日
附錄
槍砲彈藥刀械管制條例第8條第4項
未經許可，持有、寄藏或意圖販賣而陳列第1 項所列槍枝者，處
3 年以上10年以下有期徒刑，併科新臺幣700 萬元以下罰金。
槍砲彈藥刀械管制條例第12條第4 項
未經許可，持有、寄藏或意圖販賣而陳列子彈者，處5 年以下有
期徒刑，併科新台幣300 萬元以下罰金。
附表：
一關於罰金刑部分之新舊法比較
  按槍砲彈藥刀械管制條例第8 條第4 項之罪，法定刑應併科新
  臺幣700 萬元以下罰金，依被告行為時之修正前刑法第33條第
  5 款規定：「主刑之種類如左：五、罰金：一元（指銀元）以
  上。」，惟被告行為後施行之新法第33條第5 款規定：「主刑
  之種類如下：五、罰金：新臺幣1千 元以上，以百元計算之。
  」，經比較修正前後關於科處罰金刑之最低刑度規定，自應以
  被告行為時之修正前法律較有利於被告。
二有關罰金刑易服勞役之折算標準規定之新舊法比較
  有關罰金刑易服勞役之折算標準規定，被告行為時之修正前刑
  法第42條第2 項前段規定：「易服勞役以1 元（指銀元）以上
  3 元以下折算1 日。」，該規定之數額，並依被告行為時之罰
  金罰鍰提高標準條例第2 條前段之規定，將其原定數額提高為
  100 倍折算1 日，即依被告行為時之法律，其易服勞役之折算
  標準，應以銀元100 元（即新臺幣300 元）以上300 元（即新
  臺幣900 元）以下折算1 日，惟被告行為後施行之新法第42條
  第3 項前段規定：「易服勞役以新台幣1 仟元、2 仟元或3 仟
  元折算1 日。」，經比較修正前後之易服勞役折算標準之規定
  ，自應以新法之規定較有利於被告。
結論：經綜合比較全部罪刑之結果，以新刑法有利於被告。


司法院資訊處製作；財團法人民間司法改革基金會備份。
